【裁判字號】    90,毒抗,276
【裁判日期】    901031
【裁判案由】    聲請觀察勒戒
【裁判全文】
臺灣高等法院高雄分院刑事裁定                      九十年度毒抗字第二七六號
    抗  告  人
    即  被  告  甲○○
右列抗告人因違反毒品危害防制條例聲請觀察勒戒案件，不服臺灣高雄地方法院九十
年度毒聲字第五五二四號中華民國九十年九月七日第一審裁定（聲請案號：臺灣高雄
地方法院檢察署九十年度毒偵字第三五一七號），提起抗告，本院裁定如左：
    主  文
抗告駁回。
    理  由
一、本件原裁定意旨略以：檢察官聲請意旨指被告甲○○前因施用第二級毒品安非他
    命案件，經觀察、勒戒後認為無繼續施用毒品之傾向，經原審法院於八十七年九
    月三十日，以八十七年度訴字第八七七號諭知免刑判決確定。惟被告復基於施用
    第二級毒品之犯意，於九十年三月二十七日十三時許回溯二十四小時內某時，在
    不詳地點施用第二級毒品安非他命，為警於同日十三時四十分許，在台東縣池上
    鄉池上檢查哨臨檢並採尿送驗後，發覺其尿液呈甲基安非他命陽性反應，有尿液
    檢驗報告附卷可憑，復有免訴判決及刑案資料查註紀錄表在卷可參。被告於五年
    以內再犯毒品危害防制條例第十條第二項之施用第二級毒品罪，聲請裁定將被告
    送勒戒處所觀察、勒戒。原審經核屬實，依毒品危害防制條例第二十條第三項前
    段、觀察勒戒處分執行條例第三條第一項規定，裁定將被告送勒戒處所觀察、勒
    戒。
二、本件抗告意旨略以：抗告人甲○○自案發至今，從未接獲通知，前往開庭接受偵
    訊，依刑事訴訟法第一六二條規定，涉嫌人得有說明案情之機會，而本案中抗告
    人卻從未有此機會，原審所為明顯違反此項規定，令抗告人實難心服云云。
三、按犯毒品危害防制條例第十條（即施用第一、二級毒品）之罪者，檢察官應先將
    被告送勒戒處所觀察、勒戒，其期間不得逾一月；經觀察勒戒後，有繼續施用毒
    品之傾向者，由檢察官聲請法院裁定令入戒治處所施以強制戒治；依前項規定為
    不起訴之處分或不付審理之裁定後，五年內再犯第十條之罪，經觀察、勒戒後，
    認有繼續施用毒品之傾向或三犯以上者，不適用前項之規定。但應由檢察官聲請
    法院裁定先令入戒治處所施以強制戒治。毒品危害防制條例第二十條第一項、第
    二項中段、第三項定有明文。
四、查抗告人甲○○曾於民國八十七年間因施用第二級毒品安非他命，經裁定送觀察
    、勒戒後，認為無繼續施用毒品之傾向，前經原審法院於八十七年九月三十日，
    以八十七年度訴字第八七七號諭知免刑判決確定，此有免訴判決及刑案資料查註
    紀錄表在卷可參；惟抗告人復於九十年三月二十七日在台東縣池上鄉池上檢查哨
    為警臨檢，經警於同日十三時四十分許採集抗告人之尿液送請台東縣衛生局檢驗
    ，經檢驗結果，抗告人甲○○之尿液確呈甲基安非他命陽性反應，此亦有台東縣
    衛生局煙毒麻醉藥品類委託檢驗結果通知書在卷可稽，足徵抗告人甲○○確有於
    九十年三月二十七日十三時許回溯二十四小時內某時，在不詳地點施用第二級毒
    品安非他命無訛，原審據以裁定將抗告人甲○○送勒戒處所觀察、勒戒，經核並
    無不合。抗告人抗告意旨雖以：抗告人自案發至今，從未接獲通知，前往開庭接
    受偵訊，依刑事訴訟法第一六二條規定，涉嫌人得有說明案情之機會，而本案中
    抗告人卻從未有此機會，原審所為明顯違反此項規定，令抗告人實難心服云云。
    惟查刑事訴訟法第二百二十一條規定：「判決，除有特別規定外，應經當事人之
    言詞辯論為之。」顯見應經當事人之言詞辯論為之者，以判決為限，裁定不與焉
    。又依刑事訴訟法第二百二十一條第一項規定：「裁定因當庭之聲明而為之者，
    應經訴訟關係人之言詞陳述。」足見裁定之審理並非必行言詞辯論主義，除因當
    庭之聲明而為之者，應經訴訟關係人之言詞陳述外，亦非必須經由當事人之言詞
    為之。故原審未通知抗告人甲○○到庭以言詞陳述，於法並無相悖。本件抗告人
    之抗告為無理由，應予駁回。
五、據上論結，應依刑事訴訟法第四百十二條，裁定如主文。
中    華    民    國      九十      年      十        月    三十一      日
                              臺灣高等法院高雄分院刑事第三庭
                                  審判長法官  謝宏宗
                                        法官  莊崑山
                                        法官  陳中和
右正本證明與原本無異。
不得再抗告。
                                      書記官  梁美姿
中    華    民    國      九十      年      十一      月       一       日
                                                                        ｋ


司法院資訊處製作；財團法人民間司法改革基金會備份。
